臺灣臺北地方法院交通事件裁定　　　　　　　　　九十年度交聲字第一一九八號
　　　　異議人即
　　　　受處分人　甲○○
右列受處分人因違反道路交通管理處罰條例案件，對於交通部公路局臺北區監理所中
華民國九十年十月十五日所為之處分（原處分：北監五字第裁四０─三一五三九六號
），聲明異議，本院裁定如左：
        主  文
異議駁回。
        理  由
一、按交通違規事件裁罰案件，性質上屬於交通行政主管機關本於職權就公法上具體
    事件所為之決定而對外直接發生法律效果之單方行政行為，參酌行政法院五十六
    年度判字第八一號判例意旨「本件原告行為時尚在舊所得稅法施行期間，實體上
    固應適用舊法，但被告官署稽徵程序係開始於現行所得稅法令公布施行以後，程
    序上即應適用新法」，本件道路交通管理處罰條例雖於民國九十年一月十七日公
    布修正，於同年六月一日施行，依行政「實體從舊，程序從新」原則，尚無比較
    新舊法之問題。而本件行為時為修正前之舊法，核先敘明。次按汽車行駛於高速
    公路或設站管制之道路，而不遵管制之規定者，處汽車駕駛人新臺幣（以下同）
    三千元以上六千元以下罰鍰，道路交通管理處罰條例第三十三條第一項定有明文
    。又汽車駕駛人駕駛汽車違反道路交通管理處罰條例第三十三條規定者，除應依
    該條所規定之罰鍰處罰外，並予記違規點數一點，道路交通管理處罰條例第六十
    三條第一項第一款亦定有明文。
二、本件受處分人即異議人甲○○於民國八十八年七月四日凌晨一時二十五分許，駕
    駛車號ＣＨ─０九七三號自小客車，行經國道三甲號東向四公里處，以時速一百
    十一公里（限速八十公里）超速行駛，為內政部警政署國道公路警察局第六警察
    隊木柵分隊警員廖明凱當場攔停，並以受處分人有違反道路交通管理處罰條例第
    三十三條第一項（原舉發單漏引第一項）規定之行為掣單舉發，由受處分人當場
    簽名收受該通知單，嗣受處分未於應到案日期前向原處分機關臺北區監理所提出
    申訴，經原舉發機關認仍違反道路交通管理處罰條例第三十三條第一項之規定，
    由原處分機關依道路交通管理處罰條例第三十三條第一項（漏引第一項應予更正
    ）、同條例第六十三條第一項第一款（原處分舉發法條漏引第六十三條第一項第
    一款）及違反道路交通管理事件統一裁罰標準表，於九十年十月十五日以北監五
    字第裁四０─三一五三九六號裁決書，裁處受處分人罰鍰六千元，並予記違規點
    數一點，受處分人於九十年十月十八日始收受上開裁決書，並隨即於九十年十一
    月七日聲明異議。
三、依聲明異議意旨略以：受處分人於八十八年七月四日違規後，於同年月二十日隨
    即至臺北區監理所繳納罰鍰，惟該所因受處分人逾期（同年月十九日）繳納而不
    予受理，嗣經受處分人向該所申訴後，該所仍不予接受補交罰鍰。其次，依違反
    道路交通管理事件統一裁罰標準及處理細則第四十四條第一項規定，處罰機關應
    於舉發違反道路交通事件通知單送達二個月內依標準表逕行裁決之。另依行政程
    序法第一百三十一條第二項規定，公法上請求權，因時效完成而當然消滅。而前
    開細則係屬行政程序法第一百三十一條第一項所謂「法律上特別之規定」，其時
    效期間之計算應以二個月為準，又上開裁決書於九十年十月十五日才逕行裁決，
    早已逾通知書送達後二個月之時效期間，故臺北區監理所對受處分人之請求權已
    罹時效而消滅，受處分人得不受該裁決書之拘束。又違反道路交通管理事件統一
    裁罰標準及處理細則之標準表係以當事人接到違規舉發通知書後之「到案時間及
    到案與否」，為設定裁決罰鍰數額下限之唯一準據，而未根據受處罰之違規事實
    情節以定其裁罰，與母法授權之目的未盡相符，且有損及法律授權主管機關裁量
    權之行使，而行政機關行使裁量權時，不得逾法定之裁量範圍，並應符合法規授
    權之目的。此外，母法復無授權之規定，與法律保留原則亦屬有違云云。
四、經查：依舉發違反道路交通管理事件通知單上之記載，受處分人應到案日期為八
    十八年七月十九日，而受處分人自承已逾應到案期日一日始至臺北區監理所欲繳
    納罰鍰，又伊係於同年月二十六日才向臺北區監理所申訴，均已逾應到案之期日
    ，依行為時違反道路交通管理事件統一裁罰標準及處理細則第四十四條第一項之
    規定，自得逕行裁決。又基於「實體從舊」之原則，依行為時之裁罰標準表定應
    繳納之罰鍰數額，縱然該裁罰標準表事後經過修正（九十年五月三十日公布，同
    年六月一日施行），並不影響既定應繳納之罰鍰數額，從而，受處分人因逾應到
    案期日而未自動繳納罰鍰或提出申訴，其應繳納之罰鍰數額依前開標準表應處罰
    鍰六千元，受處分人雖辯稱僅遲誤一日，仍應按前開數額繳納，合先敘明。
五、次查，依行為時違反道路交通管理事件統一裁罰標準及處理細則第四十四條第一
    項之規定，處罰機關應於受處分人未依規定自動繳納罰鍰，或未依規定到案聽候
    裁決，處罰機關應於一個月內依標準表逕行裁決之，然依同細則第四十一條第二
    項之規定，行為人逾指定應到案期日後到案，而有前項第一款、第二款情形者，
    得逕依標準表逾越期限之規定，收繳罰鍰結案。揆諸前揭說明，處罰機關之裁決
    ，性質係屬行政處分，所以允許受處分人就不服部分向管轄法院聲明異議，惟並
    非於處罰機關裁決後受處分人才有繳納罰鍰之義務，是該細則前開期間之規定並
    非在要求處罰機關行使公法上之請求權，自無消滅時效之可言，換言之，所謂處
    罰機關於「一個月內依標準表逕行裁決之」，僅可認為是一種行政上監督之機制
    。本件受處分人自始對於舉發之事實承認無訛，依前開規定，受處分人本得逕行
    向臺北區監理所繳納六千元之罰鍰，而毋庸等待該所之裁決，倘若該所拒絕受處
    分人繳納罰鍰之行為，依上開細則第七十八條之規定，可對違背職務之人員由其
    上級機關視情節之輕重予以懲處，惟受處分人並不因處罰機關內部之行政疏失，
    或處罰機關逾一個月未作出裁決而免除其繳納罰鍰之義務。
六、續查，違反道路交通事件統一裁罰標準及處理細則第四十四條第一項規定：「違
    反道路交通管理事件行為人，未依規定自動繳納罰鍰，或未依規定到案聽候裁決
    ，處罰機關應於一個月內依標準表逕行裁決之。」此屬法律授權主管機關就裁罰
    事宜所訂定之裁量基準，其罰鍰之額度未逾越法律明定得裁罰之上限，並得促使
    行為人自動繳納、避免將來強制執行困擾及節省行政成本，且寓有避免各行政機
    關於相同事件恣意為不同裁罰之功能，亦非法所不許。上開細則，於憲法保障人
    民財產權之意旨並無牴觸，此有司法院大法官會議釋字第五一一號解釋意旨可資
    參酌。從而，上開細則第四十四條第一項及據其訂定之統一裁罰標準表並無與母
    法授權目的不符，或影響法律授權主管機關裁量權行使之情事，受處分人所辯，
    不足採信，本件事證明確，受處分人之違規行為堪以認定。
七、綜上所述，受處分人確有在右開時地超速行駛之違規行為，原處分機關因受處分
    人未於應到案期日前申訴，遂依行為時道路交通管理處罰條例第三十三條第一項
    、第六十三條第一項第一款、及違反道路交通管理事件統一裁罰標準表之規定，
    裁處受處分人六千元，並記違規點數一點，核無違誤，本件受處分人之異議為無
    理由，自應將其異議駁回。
據上論斷，應依道路交通案件處理辦法第十九條，裁定如主文。
中      華      民      國      九十一      年      三    月    十八    日
                                臺灣臺北地方法院交通法庭
                                          法  官  劉  嶽  承
右正本證明與原本無異。
如不服本裁定，應於裁定送達後五日內向本院提出抗告狀。
                                          書記官  江  虹  儀
中      華      民      國    九十一    年     三       月     十九    日
